臺灣高等法院臺中分院刑事判決　　　　 96年度上易字第310號
上　訴　人
即　被　告　丙○○
　　　　　　　　　　　3號
　　　　　　　　　　　之1
選任辯護人　林益輝律師
上列上訴人因竊盜案件，不服臺灣臺中地方法院95年度易字第
2935號中華民國95年12月21日第一審判決（起訴案號：臺灣臺中
地方法院檢察署95年度偵第3262號），提起上訴，本院判決如下
：
    主  文
原判決撤銷。
丙○○共同竊盜，處有期徒刑陸月，如易科罰金，以銀元參佰元
即新台幣玖佰元折算壹日。
    事  實
一、丙○○係來大重機公司之吊車司機，負責載運德寶營造股份
    有限公司（下稱德寶公司）之貨物；甲○○則係貝爾公司所
    聘僱之粗工，負責水泥、板模、埋管等工作。甲○○、丙○○二人共同基於意圖為自己不法所有之犯意聯絡，於民國95
    年2月6日19時許，由丙○○駕駛車牌號碼XI－436號大貨車
    至位於臺中市西屯區○○○路之博榮營造有限公司（下稱博
    榮公司）之工地，而原在距離上開工地80至1百公尺處之德
    寶公司工地內工作之甲○○，亦同時前往博榮公司之工地，
    彼二人即趁該處無人看守之際，由甲○○將大貨車之吊臂掛
    鉤勾住由博榮公司工地工程師丁○○所管理、放置在該處之
    鋼筋一捆（重約3公噸，規格為4分，長7點5米【起訴書誤載
    為10米】），由丙○○操作上開大貨車之吊臂，吊起鋼筋置
    放在上開大貨車上，得手後，正擬離去之際，為該處工地附
    近之工人發現而通知丁○○報警查獲。
二、案經臺中市警察局第六分局報請臺灣臺中地方法院檢察署檢
    察官偵查起訴。
    理  由
一、訊據被告丙○○矢口否認有竊取上開鋼筋之事實，辯稱：來
    大重機公司受德寶公司委託載運物料，而伊是來大公司之吊
    車司機，平日負責在德寶公司之工地從事吊取、載運物料等
    工作，當日伊擬至現場吊運物料，至工地現場路口時，甲○○適於路旁施作排水箱涵工作，甲○○要求伊吊運德寶公司
    遺留在現場之鋼筋物料，伊誤以為鋼筋係德寶公司所有，遂
    依甲○○之指示一併將鋼筋先吊上車斗後，欲再行吊木工板
    ，詎博榮公司管理人員即報警處理等語。惟查被告甲○○與
    被告丙○○於上開時地，以被告丙○○所駕駛之大貨車吊臂
    勾吊博榮公司所有之鋼筋一捆等情，業據被告丙○○及原審
    共同被告甲○○供述明確（見警卷第10、15頁、偵查卷第6
    、7、23、28、55頁）。復查被告丙○○雖辯稱係誤認該捆
    鋼筋屬德寶公司所有云云，然被告丙○○於警詢時原供稱：
    吊取鋼筋係伊與甲○○共同的意思，伊以為該捆鋼筋是德寶
    營造公司所有才會將其吊上貨車等語（見警卷第15、16頁）
    ，嗣於偵查中則改稱：伊是聽從現場德寶公司工程師的話，
    才在現場收德寶公司的東西，那位工程師叫林昭安等語（見
    偵查卷第7、8、19頁），嗣又改稱：工程師時常叫伊直接聽
    下包的指示去吊東西，所以伊才會聽從下包的指示去吊東西
    等語（見偵查卷第28頁），迄原審審理時其又辯稱：甲○○
    剛好從那邊經過，要伊一起進去，甲○○要伊將地上的鋼筋
    收一收等語（見原審卷第23頁），被告丙○○究係何人指示
    其至工地內吊取該捆鋼筋，其前後供述不一，實有悖於常情
    。再參以證人即德寶公司工地副主任林昭安於原審審理時證
    稱：丙○○的工作是由工地的工程師指揮，搬運現場施作所
    需要的材料，有時候下包公司會透過工程師找丙○○搬東西
    ，有時協力廠商工務也會叫丙○○吊一些東西，甲○○的身
    分不太適合叫丙○○搬東西，如果甲○○有需要，可以向工
    務反應，伊印象中95年1月17日沒有要丙○○在接近晚上7點
    時出工，因為伊晚上7點就下班了，伊記得當天沒有夜間施
    工，頂多收一些手工機具到5、6點，當天伊沒有叫丙○○去
    吊模版等語（見原審卷第66、67、69、71頁），益見被告丙○○所辯係林昭安叫伊去工地收東西云云，顯係臨訟編撰之
    詞，殊無可採。又被告甲○○僅係貝爾公司所聘僱之粗工，
    並無指揮德寶公司工地吊車司機之權限等情，已據證人即德
    寶公司工地副主任林昭安於原審審理時證述明確，被告丙○○所辯係甲○○叫伊將地上的鋼筋收一收云云，亦為卸責之
    詞，尚無可採。又德寶公司於其工地所使用之鋼筋為ㄇ字型
    、及規格3分，長度10米之鋼筋，實與被告丙○○所吊取之
    上開規格4分，長度7點5米之鋼筋不同，亦經德寶公司工地
    副主任林昭安於原審審理時證述明確（見原審卷第66、67、
    70、71、78頁），被告丙○○既係在德寶公司工地內受工程
    師或工務指揮吊取施作所需之材料，對於德寶公司當時所使
    用之鋼筋規格自難諉為不知，博榮公司所有之上開鋼筋，從
    外觀上即可輕易辨認其規格顯與德寶公司所使用之鋼筋規格
    及長度有所不同，顯無誤認之可能。又被告丙○○當時並未
    與德寶公司確認上開鋼筋是否為德寶公司所有，業據被告丙○○自承在卷（見原審卷第86頁），而德寶公司工地所堆置
    之物料均係當天施工所需，並無堆置物料過夜的情形，復據
    證人即德寶公司工地副主任林昭安於原審審理時證明確，且
    被告丙○○所吊取之上開鋼筋重達3公噸，並非零散，顯非
    施工剩餘之物料，被告丙○○於原審所辯：「要掉頭時，看
    到地上有鋼筋，甲○○就說不然我們把它收一收」，顯亦卸
    責之詞；另被告辯稱原係被派至現場吊木工板，其竟未先與
    德寶公司之工程師確認，即擅自與被告甲○○吊取上開鋼筋
    ，實有違常情。此外博榮公司之工地與德寶公司之工地間雖
    未設置圍籬，但由施工項目及進度，已可明顯區分兩家公司
    的工地的範圍，況本件鋼筋置放的位置旁邊尚有深達1點5公
    尺之明顯開挖現場，且與德寶公司之工地間亦有相當距離，
    此事實亦據證人即博榮公司工程師丁○○及德寶公司工地副
    主任林昭安於原審審理時證述明確（見原審卷第68、72 、
    75、77、78頁），而被告丙○○經常在德寶公司工地吊取工
    程施作所需物料，衡情，亦無將博榮公司工地誤認係德寶公
    司工地之可能，被告丙○○所辯伊將博榮公司之工地誤認係
    德寶公司之工地云云，亦無足採。此外並有贓物認領保管單
    、現場照片、現場圖附卷可稽。事證明確，被告丙○○之上
    開犯行堪以認定。
三、查被告丙○○行為後，刑法業於94年2月2日修正公佈，95年
    7月1日起施行，其中與本件有關部分之第2條業已修正。按
    「行為後法律有變更者，適用行為時之法律，但行為後之法
    律有利於行為人者，適用最有利於行為人之法律」，修正後
    刑法第2條第1項定有明文。此條規定係規範行為後法律變更
    所生新舊法律比較適用之準據法，本身尚無新舊法比較之問
    題，於新法施行後，應一律適用新法第2條第1項之規定，為
    「從舊從輕」之比較，先予敘明。茲就本件新舊法比較結果
    說明如下：
    (1)刑法第28條修正前後對被告而言並無有利、不利之問題，
      自應適用現行即修正後刑法第28條規定。
    (2)刑法第320條第1項之竊盜罪，罰金刑部分係處銀元5百元
      以下罰金，依修正後刑法施行法增訂第1條之1之規定：「
      中華民國94年1 月7日刑法修正施行後，刑法分則編所定
      罰金之貨幣單位為新臺幣。」「94年1月7日刑法修正時，
      刑法分則編未修正之條文定有罰金者，自94年1月7日刑法
      修正施行後，就其所定數額提高為30倍。但72年6月26日
      至94年1月7日新增或修正之條文，就其所定數額提高為3
      倍。」及刑法第33條第5款修正為：「主刑之種類如下：
      ‥‥五、罰金：新臺幣1千元以上，以百元計算之。」依
      修正後之法律，刑法第320條第1項之罪所得科處之罰金刑
      最高額為新臺幣1萬5千元（5百元乘以30）、最低額為新
      臺幣1千元；而依被告行為時即修正前刑法第33條第5款規
      定之罰金最低額銀元1元計算，刑法第320條第1項之罪之
      罰金刑之最高額為銀元5千元（因提高10倍）即新臺幣1萬
      5 千元，最低額為銀元10元（因提高10倍）即新臺幣30元
      。因此，比較上述修正前、後之刑罰法律，自應以被告行
      為時法即修正前刑法關於科處罰金刑之法律較有利於被告
      。
    (3)修正前刑法第41條第1項前段規定：「犯最重本刑為5年以
      下有期徒刑以下之刑之罪，而受6個月以下有期徒刑或拘
      役之宣告，因身體、教育、職業、家庭之關係或其他正當
      事由，執行顯有困難者，得以1元以上3元以下折算1日，
      易科罰金。」又被告行為時之易科罰金折算標準，依修正
      前罰金罰鍰提高標準條例第2條前段（現已刪除）規定，
      就其原定數額提高為1百倍折算1日，則本件被告行為時之
      易科罰金折算標準，應以銀元3百元折算1日，經折算為新
      臺幣後，應以新臺幣9百元折算為1日；而依裁判時即修正
      後刑法第41條第1項前段則規定：「犯最重本刑為5年以下
      有期徒刑以下之刑之罪，而受6個月以下有期徒刑或拘役
      之宣告者，得以新臺幣1千元、2千元或3千元折算1日，易
      科罰金。」比較修正前後之易科罰金折算標準，以修正前
      刑法之規定，較有利於被告，應依刑法第2條第1項前段，
      適用修正前刑法第41條第1項前段規定，定其折算標準。
三、核被告丙○○所為，係犯刑法第320條第1項之普通竊盜罪。
    被告丙○○與甲○○間，有犯意之聯絡及行為之分擔，均為
    共同正犯。原審認被告丙○○罪證明確，予以論罪科刑，固
    非無見；惟被告之犯罪時間係在95年1月17日並非原審判決
    書事實欄所記載之「95年2月6日」，被告上訴意旨以否認犯
    罪指摘原判決不當，雖無理由，但原判決認定事實既有違誤
    ，自應由本院撤銷改判。爰審酌被告之素行、智識程度、犯
    罪動機、目的、手段、所生之危害及犯罪後之態度等一切情
    狀，量處如主文所示之刑，並諭知易科罰金之折算標準。公
    訴人雖求處被告丙○○有期徒刑1年4月，惟本院審酌被告丙○○犯罪情節非重、所竊取之財物價值僅約5萬元（博榮公
    司丁○○於警詢中已敘明）等情狀，認量處前開之刑，已足
    懲戒其犯行，公訴人求刑意旨，毋寧過重，附此敘明。
據上論結，應依刑事訴訟法第369條第1項前段、第364條、第299
條第1項前段，刑法第2條第1項前段、第28條、第320條第1項，
修正前刑法第41條第1項前段，罰金罰鍰提高標準條例第1條前段
，修正前罰金罰鍰提高標準條例第2條，現行法規所定貨幣單位
折算新臺幣條例第2條，判決如主文。
本案經檢察官乙○到庭執行職務。
中　　華　　民　　國　　96　　年　　5　　月　　15　　日
            刑事第十庭  審判長法  官  林  照  明
                              法  官  蔡  名  曜
                              法  官  李  平  勳
上列正本證明與原本無異。
不得上訴。
                              書記官  許  哲  禎
中　  華　 　民　　國　 96　　年 　 5 　  月　  16  　日
附錄論罪科刑法條
刑法第320條第1項
意圖為自己或第三人不法之所有，而竊取他人之動產者，為竊盜
罪，處5年以下有期徒刑、拘役或5百元以下罰金。
